【裁判字號】    97,訴,1546
【裁判日期】    971204
【裁判案由】    強盜等
【裁判全文】
臺灣高雄地方法院刑事判決              97年度訴字第1546號
公  訴  人  臺灣高雄地方法院檢察署檢察官
被      告  甲○○
指定辯護人  陳慧博律師
上列被告因強盜等案件，經檢察官提起公訴（97年度偵字第1952
6號），本院判決如下：
    主  文
甲○○共同犯剝奪他人行動自由罪，處有期徒刑柒月。又共同犯
恐嚇危害安全罪，處有期徒刑參月。應執行有期徒刑捌月。被訴
傷害罪部分公訴不受理。被訴加重強盜罪部分無罪。
    事  實
一、甲○○因懷疑乙○○向警方舉報其涉嫌違反槍砲彈藥刀械管
    制條例案件，因而心生不滿。遂於民國（下同）97年6 月29
    日晚上某時，在高雄縣燕巢鄉鳳雄村後龍巷136 號乙○○家
    中理論未果後，竟夥同真實姓名、年籍不詳之成年男子6 人
    ，分乘二部車號不詳之自小客車，四處搜尋乙○○之下落。
    嗣甲○○等獲知乙○○搭乘計程車出現在高雄市國道一號楠
    梓交流道附近，遂於同日晚上8 時15分許在該處攔獲乙○○
    ，並分持鋁棒共同毆打乙○○雙腿（傷害部分已告訴人撤回
    告訴）。致使乙○○無力抗拒，而任由甲○○等將伊強押上
    駛來攔截之自小客車，駛往高雄縣大社鄉觀音山地區某處，
    途中復將乙○○以衣物反綁矇住雙眼。同日晚上9 時許，甲
    ○○等二車抵達觀音山區後，為混淆乙○○方向感，再押乙
    ○○上車在附近繞圈後，甲○○等7 人與乙○○所乘之2 部
    自小客車，駛抵高雄縣大樹鄉三和村山區。甲○○等又唯恐
    乙○○事後報警究責，乃趁乙○○仍遭矇眼之際，強迫乙○
    ○跟隨其中1 人逐句講出「今天是因為我欠他們錢，又找他
    們打架，所以才會被抓出來，如果我亂說話，我還會有一樣
    的下場」等言語，以加害乙○○生命、身體安全之事，恐嚇
    乙○○，致生危害於乙○○之安全。嗣甲○○等7 人將乙○
    ○留下，即分乘原先之2 部自小客車揚長而去。乙○○待甲
    ○○等遠離後，始敢自行爬到路邊求救，並報警循線查獲上
    情。
二、案經被害人乙○○訴由高雄市政府警察局楠梓分局移送臺灣
    高雄地方法院檢察署檢察官偵查起訴。
    理  由
壹、有罪部分：
一、證據能力：
    按被告以外之人於審判外之陳述，雖不符刑事訴訟法第159
    條之1 至之4 等4 條之規定，而經當事人於審判程序同意作
    為證據，法院審酌該言詞陳述或書面陳述作成時之情況，認
    為適當者，亦得為證據；又當事人、代理人或辯護人於法院
    調查證據時，知有刑事訴訟法第159 條第1 項不得為證據之
    情形，而未於言詞辯論終結前聲明異議者，視為有前項之同
    意，同法第159 條之5 定有明文。本案下列所引用之供述及
    非供述證據，業經本院依法踐行調查證據程序，公訴人、被
    告均不爭執各該證據之證據能力，且迄本院言詞辯論終結前
    未就上開證據之證據能力聲明異議，又查無依法應排除其證
    據能力之情形，是後述所引用證據之證據能力均無疑義，依
    法自有證據能力，均得作為本案證據，先予敘明。
二、訊據被告對於上開犯罪事實，坦承不諱（見本院卷第78頁、
    第86頁至第87頁），核與告訴人即證人告訴人乙○○於偵查
    中之證述相符（見偵卷第67頁至第71頁），並有財團法人義
    大醫院診斷證明書與病歷一份、傷勢相片4 幀、攔車押人地
    點相片1 幀可稽（見偵卷第7 頁、第82頁至第113 頁、第64
    頁至第65頁、第57頁），足認被告自白與事實相符，被告犯
    行，洵堪認定，應依法論科。另公訴意旨認為：被告甲○○
    等人強迫乙○○跟隨其中1 人逐句講出「今天是因為我欠他
    們錢，又找他們打架，所以才會被抓出來，如果我亂說話，
    『我家人』也會跟我有一樣的下場」等言語，以加害乙○○
    「家人」生命、身體安全之事，恐嚇乙○○，致生危害於乙
    ○○暨伊「家人」之安全。惟被告甲○○僅坦承如上揭事實
    欄所載之事實（見本院卷第35頁、第86頁背面），而公訴意
    旨所指情節，除告訴人之指述外，並無其他事證為據，是就
    此部分應認被告僅有如上揭事實欄所載之犯行，併為說明。
三、核被告所為，係犯刑法第302 條第1 項之剝奪他人行動自由
    罪、同法第305 條之恐嚇危害安全罪。被告與其餘共犯間有
    犯意之聯絡及行為之分擔，應依應依刑法第28條之規定論以
    共同正犯。所犯上開2 罪間，犯意各別，行為互殊，應分論
    併罰。爰審酌被告不思以理性、平和之方式處理糾紛問題，
    率以事實欄所載之激烈手段，糾眾以暴力之方式，違反告訴
    人之意願，強行將之載往偏僻山區，剝奪其行動自由，又恐
    告訴人報警究責，而加以恐嚇，侵害告訴人之身體自由甚鉅
    ，並造成告訴人心理極大恐懼，惟念犯後已與告訴人達成和
    解，態度尚可，及被告犯罪之動機、目的、智識程度、生活
    狀況等一切情狀，量處如主文所示之刑，並定其應執行刑。
貳、公訴不受理部分：
一、公訴意旨略以：甲○○與真實姓名、年籍不詳之成年男子6
    人於97年6 月29日晚上8 時15分許在高雄市國道一號楠梓交
    流道附近攔下乙○○，並分持鋁棒共同毆打告訴人乙○○雙
    腿。又於同日晚上9 時許，承前傷害之犯意，分持鋁棒毆打
    乙○○。又於渠等抵達高雄縣大樹鄉三和村山區時，再承前
    傷害之犯意共同痛毆乙○○，將乙○○打的遍體鱗傷，還以
    打火機燒傷乙○○之左背部。並將乙○○撞下山溝後，分乘
    2 部自小客車揚長而去。嗣乙○○自行爬到路邊求救，經警
    送醫急救，發現乙○○受有左遠端尺骨骨折、左腕關節脫臼
    、頭部、腹部及四肢挫傷、臉部撕裂傷之傷害。因認被告涉
    犯刑法第277 條第1 項之傷害罪嫌。
二、按告訴乃論之罪，告訴人於第一審辯論終結前，得撤回其告
    訴；又告訴經撤回者，法院應諭知不受理之判決，刑事訴訟
    法第238 條第1 項、第303 條第3 款，定有明文。次按刑法
    第277 條第1 項傷害罪，須告訴乃論，刑法第287 條前段，
    規定甚明。
三、經查，本件被告因涉犯刑法第277 條第1 項傷害罪嫌，經檢
    察官提起公訴，惟被告上開所涉犯之罪，依同法第287 條前
    段之規定須告訴乃論。茲因告訴人乙○○於本院審理時當庭
    表示撤回告訴（見本院卷第82頁），揆諸前開說明，應為不
    受理之判決。
參、無罪部分：
一、公訴意旨略以：被告甲○○與真實姓名、年籍不詳之成年男
    子6 人於97年6 月29日晚上8 時15分許在高雄市國道一號楠
    梓交流道附近攔下乙○○，將伊強押上駛來攔截之自小客車
    ，駛往高雄縣大社鄉觀音山地區某處，分持鋁棒將乙○○打
    的遍體鱗傷，並趁乙○○不能抗拒之際，強取乙○○身上之
    現金1800元，因認被告上開行為涉犯加重強盜罪嫌。
二、按犯罪事實應依證據認定之，無證據不得認定犯罪事實；又
    不能證明被告犯罪者，應諭知無罪之判決；刑事訴訟法第15
    4 條第2 項、第301 條第1 項分別定有明文。又按刑事訴訟
    法上所謂認定犯罪事實之證據，係指足以認定被告確有犯罪
    行為之積極證據而言，如未能發現相當證據或證據不足以證
    明，自不能以推測或擬制之方法，以為裁判基礎，最高法院
    29年上字第3105號及40年台上字第86號分別著有判例可資參
    照。而認定不利於被告之事實，須依積極證據，茍積極證據
    不足為不利被告之認定時，即應為有利於被告之認定，更不
    必有何有利之證據；又認定犯罪事實所憑之證據，雖不以直
    接證據為限，間接證據亦包括在內，然而無論直接證據或間
    接證據，其為訴訟上之證明，須於通常一般之人均不致有所
    懷疑，而得確信其為真實之程度者，始得據為有罪之認定，
    倘其證明尚未達到此一程度，而有合理之懷疑存在而無從使
    事實審法院得有罪之確信時，即應由法院為諭知被告無罪之
    判決，且告訴人之告訴，係以使被告受刑事訴追為目的，是
    其陳述是否與事實相符，仍應調查其他證據以資審認，最高
    法院亦分別著有30年上字第816 號、76年台上字第4986號、
    52年台上字第1300號判例可資參照。
三、公訴人認被告甲○○涉有上開加重強盜罪嫌，無非係以被告
    之自白、告訴人乙○○之指述、財團法人義大醫院診斷證明
    書與病歷一份、傷勢相片4 幀、攔車押人地點相片1 幀等，
    為其主要論據。
四、訊據被告甲○○堅決否認有上開強盜犯行。經查：告訴人即
    證人乙○○於警訊及偵查中雖有指訴：伊遭甲○○等人強盜
    1800元云云，惟其於本院審理中接受交互詰問時，翻異前詞
    而證稱：「（問：97年6 月29日晚上你被甲○○等人帶到高
    雄縣大樹鄉三和村的山區，當時你身上有無財物被他們取走
    ？）當時我身上有財物，我被甲○○打完之後，我皮夾掉在
    山區附近，我以為是被甲○○拿去，結果有人撿到有拿回來
    還我。（問：97年7 月15日你在偵查中作證，我的皮包被那
    些人拿起來後又放回我褲子裡，我拿起來之後發現1800元不
    見了，為何這樣講？）案子當時報案的時候有在很多地方作
    筆錄，我已經亂掉了，事實上他們沒有拿我的財物。」、「
    （問：到底有無看到錢是被誰拿走？）我不知道誰拿走的，
    我到醫院的時候發現我東西不見，我就以為是被告拿走的」
    等語（見本院卷第79頁背面至第80頁背面）。查告訴人乙○
    ○之告訴，本即以使被告受刑事訴追為目的，其於警訊及偵
    查中所述，是否與事實相符，已非全然無疑；而告訴人乙○
    ○於本院審理時，又翻異前詞，前後指述不一，自不能僅憑
    其警訊及偵查中之片面之詞，即遽認被告有上開加重強盜犯
    行。又公訴意旨雖就被告涉犯加重強盜罪部分，另有以被告
    之自白、告訴人之指述、財團法人義大醫院診斷證明書與病
    歷一份、傷勢相片4 幀、攔車押人地點相片1 幀等為證據，
    為其主要論據。惟查全卷並無被告承認其有加重強盜行為之
    自白，而財團法人義大醫院診斷證明書與病歷一份、傷勢相
    片4 幀、攔車押人地點相片1 幀等，均僅能推論或證明被告
    有上揭傷害、剝奪他人行動自由之犯行，尚不足推論或證明
    被告有加重強盜之行為。此外，復查無其他證據足使本院形
    成被告曾為上開犯行之確信，揆諸首揭法條及判例意旨，自
    難遽以加重強盜罪相繩。本件不能證明被告上開犯罪，依法
    應就此部分為被告無罪之判決。
據上論斷，應依刑事訴訟法第299 條第1 項前段、第301 條第1
項、第303 條第3 款、刑法第28條、第302 條第1 項、第305 條
、第28條、第51條第5 款，刑法施行法第1 條之1 ，判決如主文
。
本案經檢察官丙○○到庭執行職務。
中    華    民    國    97    年    12    月    4     日
                  刑事第十九庭      審判長法  官  林水城
                                          法  官  羅立德
                                          法  官  施盈志
以上正本證明與原本無異。
如不服本判決應於收受送達後10日內向本院提出上訴書狀，並應
敘述具體理由；如未敘述上訴理由者，應於上訴期間屆滿後20日
內向本院補提理由書（均須按他造當事人之人數附繕本）「切勿
逕送上級法院」。
中    華    民    國    97    年    12    月    4     日
                                          書記官  林雅婷


司法院資訊處製作；財團法人民間司法改革基金會備份。
